臺灣臺北地方法院民事判決　　　　　　100年度簡上字第430號
上　訴　人　果軒貿易有限公司
法定代理人　譚成娟
訴訟代理人　譚成傑
被上 訴 人　張麗琴
上列當事人間請求給付票款事件，上訴人對於民國100 年8 月30
日本院臺北簡易庭100 年度北簡字第1189號第一審判決提起上訴
，經本院於100 年12月6 日言詞辯論終結，判決如下：
    主  文
上訴駁回。
第二審訴訟費用新臺幣壹仟玖佰玖拾伍元由上訴人負擔。
    事  實
一、被上訴人起訴主張：伊執有上訴人所簽發如附表所示之支票
    1 紙（下稱系爭支票），惟經提示未獲付款，伊取得系爭支
    票係因訴外人趙志豪持系爭支票向伊調錢，以作為還款之工
    具，爰依票據法律關係，請求上訴人給付票款。
二、上訴人則抗辯：本件是趙志豪主導，並以被上訴人（趙志豪
    之姑姑）當人頭詐財，99年9 月間趙志豪向伊要求換票，並
    保證伊會先兌領，然趙志豪所簽發之支票卻遭退票，伊惟有
    讓系爭支票跳票。據了解被趙志豪騙的廠商至少有5 家以上
    ，金額從新臺幣（下同）1 萬5,000 元至30萬元不等，伊多
    次要聯繫趙志豪出面解決，趙志豪均以公司倒閉為由拖延，
    並找討債公司及被上訴人對伊申請支付命令等方法取財。在
    臺灣臺北地方法院檢察署開庭時，趙志豪主動表示願與伊和
    解，也當庭保證會歸還系爭支票及積欠之債務，但嗣後卻無
    法聯繫，且100 年1 月份時有2 名男子持系爭支票向伊討債
    ，但被上訴人於100 年8 月16日開庭時對上情並不知情，此
    2 名男子根本是趙志豪的朋友，是趙志豪叫該2 名男子前來
    催討票款，故被上訴人與趙志豪是一夥的，是趙志豪的人頭
    ，趙志豪用即將要倒閉的公司開出一些支票，或大量採購商
    品低價販賣換取現金，找親友當人頭，躲避刑事責任等語。
三、原審為被上訴人全部勝訴之判決，上訴人提起上訴，聲明：
    原判決廢棄。被上訴人則答辯聲明：上訴駁回。
四、被上訴人執有如附表所示上訴人所簽發之系爭支票，嗣被上
    訴人對系爭支票之付款人兆豐國際商業銀行新店分行提示付
    款，因上訴人存款不足退票一情，有附表所示之支票、退票
    理由單在卷可稽（見支付命令卷第2 頁），且為兩造所不爭
    執，自堪信為真實。惟上訴人辯稱被上訴人受讓系爭支票係
    出於惡意，是本件所應審究者為被上訴人受讓系爭支票是否
    明知上訴人與趙志豪間存有抗辯事由？
  (一)按票據債務人不得以自己與發票人或執票人之前手間所存抗
    辯之事由對抗執票人。但執票人取得票據出於惡意者，不在
    此限。票據法第13條定有明文。票據行為，為不要因行為，
    執票人不負證明關於給付之原因之責任，如票據債務人主張
    執票人取得票據出於惡意或詐欺時，則應由該債務人負舉證
    之責，最高法院64年台上字第1540號著有判例。復按票據法
    第13條但書所謂惡意，係指執票人明知票據債務人對於發票
    人或執票人之前手間，有抗辯事由存在而言。又執票人有無
    惡意，應以其取得票據時為決定之標準（最高法院95年度台
    上字第2862號判決意旨參照）。另票據乃文義證券及無因證
    券，票據上之權利義務，悉依票上所載文義定之，與其基礎
    之原因關係各自獨立，票據上權利之行使，不以其原因關係
    存在為前提，執票人行使票據上權利時，就其基礎之原因關
    係確係有效存在，不負舉證責任。若票據債務人以自己與執
    票人間所存抗辯之事由，對抗執票人，依票據法第13條規定
    觀之，應由票據債務人就該抗辯事由負舉證之責任（最高法
    院98年度台簡上字第17號判決意旨參照）。
  (二)上訴人陳稱伊與趙志豪約定，於系爭支票提示付款前，趙志
    豪開立之支票會先兌現，然實際上趙志豪開立之支票並未兌
    現，伊才令系爭支票跳票等語，此核為上訴人與趙志豪間之
    抗辯事由，上訴人亦未舉證證明被上訴人受讓系爭支票時，
    已明知上訴人與趙志豪間有上開約定，尚難認為被上訴人為
    票據法第13條但書所指之惡意執票人。況證人趙志豪於原審
    審理時證稱：伊將系爭支票拿給被上訴人調借現金等語在卷
    （見原審卷第21頁），並未提及曾將其與上訴人間之約定告
    知被上訴人，足證被上訴人取得系爭支票係因借款予趙志豪
    ，由趙志豪以系爭票據作為付款方式，且被上訴人對於上訴
    人趙志豪間存有抗辯事由並不知情，應可認定。上訴人雖主
    張100 年1 月間曾有2 名男子稱受被上訴人委託，持系爭支
    票前來催討，實際上該2 名男子實為趙志豪之朋友，故被上
    訴人係惡意受讓系爭支票云云，並提出錄得該2 名男子討債
    經過之光碟片1 片及該2 名男子所持之委任契約書2 張為證
    ，惟上開委託書之委任人為被上訴人，業據被上訴人在委任
    契約書簽名、蓋印，上訴人辯稱該2 名男子非被上訴人委託
    ，系爭票據債權並未轉讓與被上訴人云云，即屬無據，且上
    訴人僅憑2 名男子認識趙志豪即謂被上訴人為趙志豪之人頭
    ，僅為臆測之詞，尚非可採。上訴人除能證明被上訴人取得
    該支票出於惡意，自不得拒絕給付系爭票款，仍應付發票人
    之付款責任。
  (三)末按稱支票者，謂發票人簽發一定之金額，委託金融業者於
    見票時，無條件支付與受款人或執票人之票據；支票之發票
    人應照支票文義擔保支票之支付；執票人向支票債務人行使
    追索權時，得請求自為付款提示日起之利息，如無約定利率
    者，依年利六釐計算，票據法第4 條第1 項、第126 條、第
    133 條分別定有明文。本件上訴人為系爭支票之發票人，自
    應依支票上所載文義負責。
五、綜上所述，被上訴人依票據之法律關係，請求上訴人給付12
    萬6,500 元，及自99年11月25日起至清償日止，按年息6%計
    算之利息，為有理由，應予准許。原判決命上訴人如數給付
    ，並依職權為假執行之宣告或免為假執行，於法並無違誤。
    上訴意旨指摘原判決不當，聲明廢棄改判，為無理由，其上
    訴應予駁回。
六、本件事證已明，兩造其餘攻擊防禦方法及舉證，經本院審酌
    後，認與判決結果無影響，爰不另一一論述，併予敘明。
七、據上論結，本件上訴為無理由。依民事訴訟法第436 條之1
    第3 項、第449 條第1 項、第78條，判決如主文。
中    華    民    國   100    年    12    月    20    日
                  民事第三庭    審判長法  官  郭美杏
                                      法  官  汪怡君
                                      法  官  林芳華
以上正本係照原本作成。
不得上訴。
中    華    民    國   100    年    12    月    20    日
                                  書記官  楊茗瑋
附表
┌──┬────┬──────┬─────┬────┬─────┐
│編號│發 票 人│ 發  票  日 │ 票面金額 │付 款 人│支票號碼  │
│    │        │            │（新臺幣）│        │          │
├──┼────┼──────┼─────┼────┼─────┤
│ 1  │果軒貿易│99年11月20日│126,500元 │兆豐國際│HTA0000000│
│    │有限公司│            │          │商業銀行│          │
│    │        │            │          │新店分行│          │
│    │        │            │          │南門分行│          │
└──┴────┴──────┴─────┴────┴─────┘